臺灣新竹地方法院民事裁定  
109年度亡字第18號
聲  請  人  王斐文  

相  對  人  陳朝河  
上列聲請人聲請宣告陳朝河死亡事件，本院裁定如下：
    主  文
一、宣告陳朝河（男，民國前○年○月○○日生，無身分證統一
    編號，失蹤前最後住所：新竹市○區○○里○○路00號）於中華
    民國四十五年十月二十九日下午十二時死亡。
二、聲請程序費用新臺幣壹仟元由陳朝河遺產負擔。
    理  由
一、按失蹤人失蹤滿10年，其利害關係人得向法院聲請為死亡之
    宣告，此為民國72年1 月1 日民法總則修正前之民法第8 條
    第1 項所規定。又失蹤人於該條文修正前失蹤，而其失蹤情
    形已合於修正前之規定者，應適用修正前之規定，民法總則
    施行法第3 條第3 項但書亦有明文。
二、本件聲請意旨略以：失蹤人即相對人陳朝河為伊之外公，於
    民國35、36年間，在戶政事務所即無任何設籍或死亡紀事資
    料，其已行方不明失蹤多時，爰依法請准宣告陳朝河死亡等
    語。
三、經查：聲請人主張之前揭事實，業據其到庭表示伊從未見過
    相對人等語，核與證人池玉津到庭表示伊公公是共有土地的
    管理人，相對人是伊公公的叔叔，伊公公已往生，公公說叔
    叔很早就走了，伊嫁過來後土地地價稅都是伊繳的等語相符
    ，暨參酌相對人戶籍謄本之事由欄記載「民國三十五年十月
    二十九日全家族遷出本市○區○○里○○路○○號，除籍。」等語
    （本院卷第28頁），經本院依職權向新竹○○○○○○○○查詢陳朝
    河後續有無戶籍遷入資料，經該所回覆「陳朝河民國35年10
    月29日申請全戶遷出本市○區○○里○○路00號，經查無陳朝河
    全戶遷入相關戶籍資料。」等語，有新竹○○○○○○○○109年8月
    27日竹市北戶字第1090003614號函可考（本院卷第55頁），
    是相對人於光復後無設立戶籍，亦無國民身分證編號，足認
    相對人確實已於35年間行蹤不明且音訊全無，生死不明迄今
    已逾10年，若在世亦將近117歲，遠逾臺灣地區男性之平均
    餘命，實難認其現尚生存，堪認其自斯時起即陷於生死不明
    狀態，是聲請人主張相對人自35年10月29日即失蹤等情，當
    屬可採，自應以該日期作為相對人失蹤始日，而計至45年10
    月29日止，失蹤滿10年，且於公示催告之申報期間，未據相
    對人陳報其生存，或知相對人生死者陳報其所知，自應推定
    相對人於是日下午12時為死亡之時。綜上事證，可認聲請人
    之聲請係屬正當，應予准許，爰裁定如主文第1項所示。
四、爰依家事事件法第154 條第3 項裁定如主文。
中　　華　　民　　國　　110 　年　　4 　　月　　20　　日
               家事法庭  法　　　官  許翠玲
以上正本係照原本作成。
如對本裁定抗告，須於裁定送達後10日之不變期間內，向本院提
出抗告狀，並繳納抗告費新臺幣1,000元。
中　　華　　民　　國　　110 　年　　4 　　月　　20　　日
                         書　記　官　邱文彬